【裁判字號】    92,台非,367
【裁判日期】    921030
【裁判案由】    違反著作權法
【裁判全文】
最高法院刑事判決                                九十二年度台非字第三六七號
    上 訴 人  最高法院檢察署檢察總長
    被    告  甲○○
右上訴人因被告違反著作權法案件，對於本院中華民國九十二年七月三十一日第三審
確定判決（九十二年度台上字第四一二五號，起訴案號：台灣雲林地方法院檢察署九
十年度偵字第二六九號），認為違法，提起非常上訴，本院判決如左：
    主  文
上訴駁回。
    理  由
非常上訴理由稱：「按判決適用法則不當者，為違背法令，刑事訴訟法第三百七十八
條定有明文。又行為後法律有變更者，適用裁判時之法律，但裁判前之法律有利於行
為人者，適用最有利於行為人之法律，刑法第二條第一項亦有明文規定。本件原判決
以被告甲○○明知如第二審判決書附表一所示之「海浪」、「因為」等歌曲係滾石國
際音樂股份有限公司、福茂唱片音樂股份有限公司等公司之著作或享有國內發行重製
權之著作，非經著作權人同意，不得販賣或違法重製。竟基於意圖營利之概括犯意，
自民國（下同）八十九年十二月初起，自某姓名不詳綽號「阿兄」之成年男子，以每
片新台幣（下同）四十元至五十元之價格，連續販入盜版ＣＤ唱片，事先藏於其兄林
坤南位於雲林縣莿桐鄉埔尾村四鄰油車六六之一二一號住處，及隔鄰未辦理保存登記
無人居住之空屋內，再於雲林縣境內各夜市或菜市場擺攤，以每片一百元或二片一百
五十元之價格賣出給消費者，連續賣出盜版ＣＤ唱片予不特定人牟利，並以之為業而
恃以維生，第二審因而撤銷第一審關於被告部分之判決，改依著作權法第九十三條第
三款、第八十七條第二款、第九十四條論處被告以明知為侵害著作權之物，意圖營利
而交付之方法，侵害他人之著作權為常業罪刑，並無違背法令，因而駁回被告之上訴
，固無不當。惟查著作權法已於民國九十二年七月九日修正，修正後違反該法第九十
四條之法定刑比修正前為重；依上開刑法第二條第一項但書之規定，自應適用修正前
之法律。乃原判決竟未依上開規定，撤銷第二審判決，比較適用法律，自有判決適用
法則不當之違法。案經確定，爰依刑事訴訟法第四百四十一條、第四百四十三條提起
非常上訴，以資糾正。」等語。
惟查原判決係以第二審判決亦即台灣高等法院台南分院中華民國（下同）九十二年五
月十九日九十二年度上更(一)字第一六四號判決認定被告甲○○有該判決事實欄所載之
犯行，因而撤銷第一審關於被告部分之判決，依著作權法第九十四條規定改判論處被
告以明知為侵害著作權之物，意圖營利而交付之方法，侵害他人著作權為常業罪刑，
從形式上觀察，並無違背法令之情形，被告對該判決提起第三審上訴，違背法律上之
程式，乃依刑事訴訟法第三百九十五條前段規定駁回其上訴。按著作權法第九十四條
之刑罰規定，雖已於九十二年七月九日修正公布施行，並於同年月十一日生效，其修
正後之刑罰已較修正前為重，然上揭第二審法院為判決時，著作權法第九十四條規定
既尚未修正公布施行，原第二審判決適用修正前規定對被告論罪科刑，自難遽指有適
用法則不當之違法。原判決於九十二年七月三十一日為判決時，雖著作權法第九十四
條規定已修正公布施行，然原判決既認被告所提起之第三審上訴為不合法，應從程序
上予以駁回，對於第二審判決未及因刑罰變更而為新舊法比較適用之違誤，自無從逕
行進入職權調查（本院七十三年台非字第一三四號判例意旨參照）。況上開著作權法
第九十四條修正後規定之刑罰較修正前為重，縱依刑法第二條第一項但書規定為法律
比較適用之結果，仍應適用修正前規定，上揭第二審判決未及為比較適用之違誤，尚
不足影響該審之判決結果，自難執為提起非常上訴之正當理由，上訴意旨所為指摘，
尚難認為有理由，應予駁回。
據上論結，應依刑事訴訟法第四百四十六條，判決如主文。
中      華      民      國    九十二    年      十      月     三十     日
                              最高法院刑事第十一庭
                                  審判長法官  呂  潮  澤
                                        法官  白  文  漳
                                        法官  陳  世  雄
                                        法官  孫  增  同
                                        法官  林  開  任
      右正本證明與原本無異
                                              書  記  官
中      華      民      國    九十二    年     十一     月      三      日


司法院資訊處製作；財團法人民間司法改革基金會備份。
